【裁判字號】    97,上易,2
【裁判日期】    970416
【裁判案由】    損害賠償
【裁判全文】
臺灣高等法院高雄分院民事判決           97年度上易字第2號
上  訴  人  乙○○
被上訴人    台北富邦商業銀行股份有限公司
法定代理人  甲○○
訴訟代理人  丙○○
上列當事人間請求損害賠償事件，上訴人對於民國96年11月21日
臺灣高雄地方法院95年度訴字第3888號第一審判決提起上訴，本
院於民國97年4 月2 日言詞辯論終結，判決如下：
    主  文
原判決除已減縮部分外廢棄。
上開廢棄部分，被上訴人在第一審之訴駁回。
第一、二審訴訟費用由被上訴人負擔。
    事實及理由
一、本件被上訴人起訴主張：上訴人於民國92年12月間受僱於被
    上訴人，擔任特約業務專員，負責辦理消費性貸款貸款戶之
    對保業務，並於92年12月15日簽立切結書（下稱系爭切結書
    ），依據系爭切結書第2 條及第5 條約定，上訴人必須確實
    核對客戶之身分證正本，並請保證人於貸款之有關文件上親
    自簽章，如違反上揭規定，則負損害賠償責任，故上訴人於
    辦理對保業務時，應確實遵守上開約定，並負善良管理人之
    注意義務。93年2 月間，訴外人丁○○邀其配偶王素紅擔任
    連帶保證人，向被上訴人申請信用貸款新台幣（下同）57萬
    元（下稱系爭借款），由上訴人負責辦理對保業務，詎上訴
    人於辦理王素紅之對保手續時，未確實核對王素紅之身分證
    件與其本人是否相符，及請王素紅本人在貸款契約書及約定
    書上親自簽章，致被上訴人誤以為系爭借款已完成對保手續
    ，而於93年2 月11日核撥貸款57萬元予丁○○。嗣丁○○僅
    繳納本息至94年2 月10日止，即未再繳納本息，尚欠本金50
    8,378 元，被上訴人乃向原審法院對丁○○及王素紅提起民
    事訴訟，請求丁○○及王素紅對上開欠款負連帶清償責任，
    王素紅雖於該案辯稱系爭借款之貸款契約書及約定書上之「
    王素紅」簽名均非其所為，然為原審法院所不採，仍於95年
    9 月25日以94年度訴字第1362號判決王素紅就上開欠款，應
    與丁○○負連帶清償責任，王素紅不服，提起上訴，經本院
    將上開貸款契約書及約定書送請憲兵司令部刑事鑑識中心鑑
    定，鑑定結果認上開貸款契約書及約定書上之「王素紅」簽
    名確非王素紅所為，被上訴人乃撤回對王素紅之起訴，足見
    上訴人辦理王素紅之對保手續時，未盡善良管理人之注意義
    務，致被上訴人就系爭借款無法對王素紅主張連帶保證人之
    責任而獲得清償，上訴人自應負損害賠償責任。又被上訴人
    持上開確定判決對丁○○之薪資聲請強制執行後，被上訴人
    就系爭借款尚有本金492,602 元無法受償，為此，爰依系爭
    切結書之規定及侵權行為之法律關係請求法院擇一為被上訴
    人勝訴之判決。聲明求為判決：上訴人應給付被上訴人492,
    602 元，及自起訴狀繕本送達翌日起至清償日止按年息5%計
    算之利息；並願供擔保請准宣告假執行等語。
二、上訴人則以：上訴人於93年2 月間至花蓮，為王素紅辦理對
    保手續時，已確實核對王素紅之國民身分證與本人係相符，
    始完成對保手續，上訴人已盡注意意務，亦未違反系爭切結
    書之規定，上訴人不須就系爭借款負損害賠償責任等語資為
    抗辯。聲明求為判決: 駁回被上訴人之訴及其假執行之聲請
    ；如受不利之判決，願供擔保請准宣告免為假執行。
三、原審法院為上訴人敗訴之判決，上訴人不服，提起上訴。上
    訴聲明求為判決：(一)原判決廢棄。(二)駁回被上訴人在第一審
    之訴。被上訴人則於本院減縮聲明為上訴人應給付被上訴人
    477,040 元，及自95年11月8 日起至清償日止按年息5%計算
    之利息，並於本院答辯聲明求為判決：駁回上訴人之上訴。
四、兩造不爭執事項如下:
  (一)上訴人於92年12月受僱於被上訴人擔任特約業務專員，負責
    辦理消費性貸款貸款戶之對保業務，並簽立系爭切結書，其
    中系爭切結書第2 條約定：「本人（指上訴人）必須確實核
    對客戶之身分證正本，並依富邦銀行（指被上訴人）相關規
    定請借款人（及保證人）於貸款之有關文件上親自簽章，經
    本人核對無誤後，本人應於貸款文件上之對保人簽章欄內簽
    章。」；第5 條約定：「本人（指上訴人）如有違反前述任
    一項，應負一切損害賠償之責及所有衍生之法律責任。」。
  (二)上訴人於93年2 月間負責辦理系爭借款之借款人丁○○及連
    帶保證人王素紅之對保業務。被上訴人並於93年2 月11日核
    撥貸款570,000 元予丁○○，而丁○○僅繳納本息至94年2
    月10日止，即未再繳納本息，尚欠本金508,378 元，經被上
    訴人向原審法院對丁○○及王素紅提起民事訴訟，經原審法
    院於95年9 月25日以94年度訴字第1362號判決丁○○、王素
    紅應連帶給付被上訴人508,378 元，及自94年2 月11日起至
    清償日止，按年息8.92％計算之利息，暨自94年3 月12日起
    至清償日止，逾期6 個月以內者，按上開利率10％，逾期超
    過6 個月以上者，按上開利率20％計算之違約金。王素紅不
    服，提起上訴，經本院將上開貸款契約書及約定書送請憲兵
    司令部刑事鑑識中心鑑定，鑑定結果認上開貸款契約書及約
    定書上「王素紅」之簽名確非王素紅所為，被上訴人乃撤回
    對王素紅之起訴。
  (三)上訴人至花蓮對丁○○及王素紅辦理對保手續時，丁○○係
    找1 名不詳姓名、年籍之成年女子，假冒其配偶王素紅與上
    訴人辦理對保手續，該名女子並於系爭借款之貸款契約書及
    約定書上偽造「王素紅」之簽名。
  (四)被上訴人繼續對丁○○強制執行，至本件辯論終結日，丁○
    ○尚欠被上訴人本金477,040 元。
五、兩造爭執事項如下: 被上訴人依據系爭切結書第5 條之約定
    及依民法第184 條第1 項之規定，請求上訴人就丁○○所欠
    之系爭借款負損害賠償責任，有無理由？茲分述如下:
（一）按關於侵權行為賠償損害之請求，以受有實際損害為要件
      ，倘無損害，即不發生賠償問題。又系爭切結書第5 條約
      定：「本人（指上訴人）如有違反前述任一項，應負一切
      損害賠償之責及所有衍生之法律責任。」，依此規定，上
      訴人違反系爭切結書之約定，致被上訴人受有損害時，始
      需負損害賠償責任，若被上訴人未受有損害，縱上訴人違
      反系爭切結書之約定，亦毋庸負損害賠償責任。
（二）上訴人主張被上訴人於93年2 月間，辦理本件系爭借款之
      連帶保證人王素紅之對保業務時，未確實核對王素紅之身
      分證件與其本人是否相符，致未能發覺當時對保之人非王
      素紅本人等語，為被上訴人所否認，並辯稱: 伊為王素紅
      辦理對保手續時，已確實核對王素紅之國民身分證與本人
      係相符，始完成對保手續，伊已盡注意意務等情。查，縱
      令上訴人之上開主張屬實，惟上訴人已持原審法院94年度
      訴字第1362號民事確定判決，對丁○○之薪資為強制執行
      ，茲仍按月強制執行中等情，為兩造所不爭執，並有上訴
      人所提出之呆帳帳卡查詢單附卷可稽，堪認為真實，是丁
      ○○現雖積欠上訴人本金477,040 元及其利息、違約金未
      還，然上訴人已持上開確定判決聲請法院強制執行丁○○
      之薪資抵償，尚難認其目前受有何損害，故上訴人依系爭
      切結書第第5 條之約定及依民法第184 條第1 項之規定，
      請求上訴人就丁○○所積欠之上開借款負損害賠償責任，
      即難認有據。
六、綜上所述，被上訴人本於系爭切結書第5 條之約定及依民法
    第184 條第1 項之規定，請求上訴人賠償492,602 元，及自
    起訴狀繕本送達翌日起至清償日止，按年息5%計算之利息（
    上訴後已減縮聲明為上訴人應給付被上訴人477,040 元，及
    自起訴狀繕本送達翌日即95年11月8 日起至清償日止按年息
    5%計算之利息），為無理由。原審判命上訴人如數給付，並
    為假執行之宣告，自有未洽。上訴意旨指摘原判決不當，求
    予廢棄改判，為有理由。自應由本院就原判決除已減縮部分
    外予以廢棄，並改判如主文第二項所示。
七、本件事證已臻明確，兩造其餘攻擊防禦方法於本件判決結果
    不生影響，故不再一一論述，併此明。
八、據上論結，本件上訴為有理由，依民事訴訟法第450 條、第
    78條，判決如主文。
中    華    民    國    97    年    4    月    16    日
                            民事第三庭
                                審判長法官  張國彬
                                法      官  吳登輝
                                法      官  鄭月霞
以上正本證明與原本無異。
本件不得上訴。
中    華    民    國    97    年    4    月    16    日
                                書  記  官  吳新貞


司法院資訊處製作；財團法人民間司法改革基金會備份。
